臺灣宜蘭地方法院刑事判決　　　　　　　 94年度訴字第153號
　　公　訴　人　臺灣宜蘭地方法院檢察署檢察官
　　被　　　告　甲○○　男　2.
上列被告因妨害自由等案件，經檢察官提起公訴（九十四年度偵
字第五五八號），本院判決如下：
    主  文
甲○○共同以非法方法剝奪人之行動自由，處有期徒刑肆月。如
易科罰金，以佰元折算壹日。未扣案之安全帽壹頂沒收之。
    事  實
一、緣乙○○於民國九十四年二月十日晚間騎乘機車搭載甲○○
    之母藍玉霞返家途中，不慎誤入山區，經與藍玉霞之家人聯
    繫後，由藍玉霞之弟上山搭載藍玉霞，但乙○○所騎乘之機
    車竟發生故障，再經聯繫後由甲○○前往搭載乙○○下山至
    宜蘭縣宜蘭市○○路與大坡路交岔路口之全家便利超商，然
    因甲○○與去電告知其舅（即藍玉霞之弟）已將乙○○載至
    該便利商店時，始知乙○○隱瞞係宜蘭縣礁溪鄉民之身分而
    對其謊稱為臺北人，並因此懷疑乙○○騎乘機車搭載其母藍
    玉霞至山區係欲圖謀不軌，竟心生不滿而進入該便利商店叫
    出乙○○，再夥同原本相約前往唱歌之年籍姓名不詳綽號「
    世文」、「阿東」、「阿本」及「火炭」等四名成年男子，
    共同基於傷害之犯意聯絡與行為分擔，由其持其所有之安全
    帽乙頂，其餘上開年籍姓名不詳之成年男子則徒手圍毆乙○
    ○，但因其等動手圍毆之地點即便利商店門口且緊鄰馬路，
    其等恐遭警發現，遂喝令乙○○乘坐年籍姓名不詳綽號「阿
    東」所騎乘之機車，再由年籍姓名不詳綽號「世文」之成年
    男子乘坐乙○○後方，致使乙○○居中而前後各遭挾制之三
    載方式剝奪乙○○之行動自由，其餘三人再分乘二部機車共
    同強押乙○○前往宜蘭河濱公園某處堤防邊，承前共同傷害
    之同一犯意接續圍毆乙○○，造成乙○○受有雙手手背、右
    上背部多處挫傷、頭部外傷及右眼瞼瘀腫等傷害。
二、案經宜蘭縣警察局宜蘭分局報告臺灣宜蘭地方法院檢察署檢
    察官偵查起訴。
    理  由
一、訊據被告甲○○自警詢至偵審中均到庭坦承，其確持其所有
    之安全帽夥同年籍姓名不詳綽號「世文」、「阿東」、「阿
    本」及「火炭」等四名成年男子徒手共同接續在宜蘭縣宜蘭
    市○○路與大坡路交岔路口之全家便利超商前及宜蘭河濱公
    園某處堤防圍毆被害人乙○○之事實不諱，惟矢口否認有何
    強行剝奪被害人乙○○行動自由之犯行，辯稱：至宜蘭河濱
    公園係徵得乙○○之同意，乙○○自願前往該處和其等談事
    情等語。然查：
  (一)上揭事實，迭據被害人乙○○自警詢至偵審中到庭指證綦詳
    ，且有杏和醫院出具之診斷證明書一份在卷可稽，堪認被告
    甲○○自白確持其所有之安全帽夥同年籍姓名不詳綽號「世
    文」、「阿東」、「阿本」及「火炭」等四名成年男子徒手
    共同接續傷害被害人乙○○等語，洵與真實相符而足採憑，
    被告甲○○此部分所犯之傷害犯行，事證至屬明甚，應予依
    法論科。
  (二)被告夥同前述年籍姓名不詳之成年男子在宜蘭縣宜蘭市○○
    路與大坡路交岔路口之全家便利超商店前共同毆打被害人乙
    ○○後，因該處即便利商店門口，緊鄰馬路而恐遭警發現，
    遂由被害人搭乘年籍姓名不詳綽號「阿東」之成年男子所騎
    乘之機車，再由年籍姓名不詳綽號「世文」之成年男子乘坐
    乙○○後方，其餘三人再分乘二部機車共同前往宜蘭河濱公
    園某處堤防等情，業據被告甲○○到庭自承屬實；又其復供
    稱：係恐乙○○逃跑才以此等被害人居中前後各遭年籍姓名
    不詳綽號「阿東」及「世文」之成年男子箝制之機車三載方
    式前往宜蘭河濱公園等語翔實，顯徵被害人乙○○前往宜蘭
    河濱公園，確非基於其自願前往，而係遭被告及前述年籍姓
    名不詳之成年男子以前後挾制之方式搭乘機車而剝奪行動自
    由無法選擇任意離去抑或停留現場甚明。再者，被害人乙○
    ○既已在緊鄰馬路燈光明亮之全家便利超商前遭被告夥同前
    揭年籍姓名不詳之成年男子圍毆，衡諸日常經驗之生活法則
    及論理法則，焉有同意搭乘其等所騎乘之機車前往人跡稀少
    之宜蘭河濱公園堤防邊，而將己身安全完全置於被告與上述
    年籍姓名不詳之成年男子等人掌控中之理，足見被害人乙○
    ○證稱：其並非自願前往宜蘭河濱公園堤防等語，應與事實
    相符而可採信。總上各情，皆徵被告空言辯稱：前往宜蘭河
    濱公園堤防邊乃乙○○同意且自願前往等語，要無可採，其
    共同以非法方法剝奪被害人乙○○行動自由之犯行，事證同
    臻明確，亦應依法論科。
二、核被告甲○○之所為，係犯刑法第二百七十七條第一項之傷
    害罪及同法第三百零二條第一項非法剝奪行動自由罪。其與
    年籍姓名不詳綽號「世文」、「阿東」、「阿本」及「火炭
    」之成年男子間，就所犯前開二罪間，因具有共同之犯意聯
    絡及行為分擔，應論以共同正犯。又其等以非法方法剝奪被
    害人乙○○之行動自由，乃為求遂行其等接續毆打被害人乙
    ○○之目的，是被告所犯前開傷害罪及非法剝奪行動自由之
    二罪間，具有方法、目的之裁判上一罪關係，應依刑法第五
    十五條牽連犯之規定，應從一重之刑法第三百零二條非法剝
    奪行動自由罪處斷。至公訴意旨雖認被告前後二次共同毆打
    被害人乙○○之行為，時間緊接、方法相同且觸犯構成要件
    相同之罪，應論以刑法第五十六條之連續犯，然觀之被告及
    年籍姓名不詳綽號「世文」、「阿東」、「阿本」及「火炭
    」之成年男子，係因恐其等在馬路旁全家便利商店前燈光明
    亮人潮較多之地點圍毆被害人乙○○而遭警察覺，始改變地
    點而壓制被害人行動自由後前往宜蘭河濱公園某處堤防邊，
    再遂行其等圍毆被害人乙○○之犯行，顯徵其等於甚短期間
    內二度共同毆打被害人乙○○之行為，乃為達同一目的所為
    之數侵害行為，而此數行為於密切接近之時地實施，侵害同
    一法益，致各行為之獨立性極為薄弱，依一般社會健全觀念
    ，在時間差距上，難以強行區分。在刑法評價上，以視為數
    個舉動之接續施行，合為包括之一行為予以評價，較為合理
    ，故應對被告此部分傷害之犯行論以接續犯，僅論以一罪（
    最高法院八十六年度臺上字第三二九五號判決參照）。公訴
    意旨此部分之論罪容有誤會，特此敘明。審酌被告甲○○僅
    因猜疑被害人乙○○對其母藍玉霞圖謀不軌及對其謊稱為臺
    北人等細故，即夥同其餘五名年籍姓名不詳之成年友人共同
    毆打被害人乙○○，並率然強行壓制被害人之行動自由，且
    迄今猶未與被害人達成和解，賠償被害人所受之身體及精神
    上損害，情節匪淺，本應重罰，惟念其已坦承傷害之部分犯
    行不諱，再參酌其素行、犯罪手段與造成社會整體損害等一
    切情狀，爰酌情量處如主文所示之刑，並諭知易科罰金之折
    算標準，以示懲儆。至被告持以毆打被害人之安全帽，乃被
    告所有且供犯罪所用之物，雖未扣案，但不能證明業已滅失
    ，仍應依刑法第三十八條第一項第二款之規定，併予諭知沒
    收，附此記明。
據上論斷，應依刑事訴訟法第二百九十九條第一項前段，刑法第
二十八條、第二百七十七條第一項、第三百零二條第一項、第四
十一條第一項、第五十五條、第三十八條第一款，罰金罰鍰提高
標準條例第一條前段、第二條判決如主文。
本案經檢察官賴慶祥到庭執行職務
中　　華　　民　　國　　94　　年　　6 　　月　　22　　日
                  臺灣宜蘭地方法院刑事第三庭
                      審判長法  官  黃  永  勝
                            法  官  林  楨  森
                            法  官  陳  嘉  年
以上正本證明與原本無異。
如不服本判決，應於判決送達後10日內，向本院提出上訴狀（應
附繕本）。
                            書記官　詹  玉  惠
中　　華　　民　　國　　94　　年　　6 　　月　　24　　日
附錄本案論罪科刑法條全文
中華民國刑法第二百七十七條第一項
傷害人之身體或健康者，處三年以下有期徒刑、拘役或一千元以
下罰金。
刑法第三百零二條第一項
私行拘禁或以其他非法方法，剝奪人之行動自由者，處五年以下
有期徒刑、拘役或三百元以下罰金。
